臺灣屏東地方法院刑事判決　　　　　　 100年度訴字第1355號
公　訴　人　臺灣屏東地方法院檢察署檢察官
被　　　告　陳五郎
上列被告因違反野生動物保育法案件，經檢察官提起公訴（100
年度偵字第8951號），被告於準備程序中，就被訴事實為有罪之
陳述，本院告知其簡式審判程序之旨，聽取當事人意見後，裁定
由受命法官獨任依簡式審判程序審理，茲判決如下：
    主  文
陳五郎犯野生動物保育法第四十一條第一項第一款、第二款、第
三款之非法獵捕保育類野生動物罪，處有期徒刑壹年，緩刑年
，並應向公庫支付新臺幣拾萬元。扣案之「鳥仔踏」獸鋏肆拾支
沒收。
    事  實
一、陳五郎明知紅尾伯勞鳥（學名：Lanius Cristatus）經行政
    院農業委員會公告列為保育類野生動物，族群量並未逾越環
    境容許量，竟為供己食用，而非基於學術研究、教育目的，
    且未經中央主管機關之許可，基於非法獵捕保育類野生動物
    之犯意，於民國100 年9 月14日下午5 時許，在屏東縣獅子
    鄉○○段楓港山區（下稱系爭地點），架設其所有俗稱「鳥
    仔踏」之獸鋏40支，獵捕保育類野生動物紅尾伯勞鳥。嗣於
    同年月15日上午9 時許，陳五郎前往系爭地點收取獵物時，
    為警當場查獲，並扣得其獵捕之紅尾伯勞鳥28隻（於警方調
    查完畢後已予野放）及「鳥仔踏」40支。
二、案經屏東縣政府警察局枋寮分局報告臺灣屏東地方法院檢察
    署檢察官偵查起訴。
    理  由
一、上開犯罪事實，業經被告陳五郎於本院審理時坦承不諱，並
    有查獲野生動物放生報告書1 份、屏東科技大學野生動物保
    育服務中心臨時物種鑑定表1 份及照片4 張在卷可稽，復有
    「鳥仔踏」40支扣案可資佐證，足認被告自白與事實相符。
    本案事證明確，被告犯行洵堪認定，應依法論科。
二、查紅尾伯勞鳥係行政院農業委員會以98年3 月4 日農林務字
    第0981700180號函公告之保育類野生動物。按野生動物保育
    法第41條第1 項第1 款、第2 款、第3 款均係就不同情形下
    ，對於保育類野生動物為獵捕、宰殺之處罰規定，如僅有其
    中一款情形之獵捕或宰殺保育類野生動物，固祇成立其中一
    款之獵捕或宰殺保育類野生動物罪；如兼具其中多款之情形
    ，因獵捕或宰殺之行為祇有一個，仍只成立一罪，不能認為
    係法規競合或犯罪競合，並無刑法第55條之適用，其判決主
    文應將各款情形順序揭明，理由並應引用各款，俾相適應（
    最高法院92年度臺上字第6402號判決意旨參照）。經查，紅
    尾伯勞鳥為保育類野生動物，未具野生動物保育法第18條第
    1 項第1 款族群量逾越環境容許量者之條件，被告亦非基於
    學術研究或教育目的，經中央主管機關許可者，違反同法第
    18條第1 項第2 款規定；被告又使用俗稱「鳥仔踏」之獸鋏
    獵捕紅尾伯勞鳥，違反同法第19條第1 項第6 款規定，即分
    別符合同法第41條第1 項第1 款、第2 款、第3 款情形之處
    罰規定。核被告所為，係犯野生動物保育法第41條第1 項第
    1 款、第2 款、第3 款之非法獵捕保育類野生動物罪。又起
    訴書所犯法條欄雖僅引用野生動物保育法第41條第1 項第1
    款，惟其犯罪事實欄已記載被告獵捕紅尾伯勞鳥，非基於學
    術研究或教育目的，復未經中央主管機關許可，且架設「鳥
    仔踏」即使用獸鋏而獵捕紅尾伯勞鳥，當屬起訴效力所及，
    是本院自得就被告所犯違反野生動物保育法第41條第1 項第
    2 款、第3 款之罪部分予以審理，且此屬處罰條件之增加，
    不生變更起訴法條之問題。復被告在系爭地點，以架設「鳥
    仔踏」之方式，獵捕28隻紅尾伯勞鳥，顯係於密切接近之時
    間及同地實施，侵害同一保育野生動物之法益，各行為之獨
    立性極為薄弱，依一般社會健全觀念，在時間差距上，難以
    強行分開，應屬數個舉動之接續施行，為接續犯，而以一罪
    論。爰審酌被告獵捕紅尾伯勞鳥供己食用之行為，與保育野
    生動物之思潮相悖，惟事後坦承犯行，態度尚無不良，被告
    亦非欲加以販售圖利，暨其犯罪之目的、手段、素行、查獲
    之紅尾伯勞鳥為28隻等一切情狀，量處如主文所示之刑。另
    被告未曾因故意犯罪受有期徒刑以上刑之宣告，有臺灣高等
    法院被告前案紀錄表1 份在卷可憑，其因一時失慮，致觸犯
    刑章，事後業已坦認犯行，信其經此偵審程序及科刑之教訓
    ，當知所警惕戒慎，應無再犯之虞，本院因認對被告所宣告
    之刑以暫不執行為適當，爰併予宣告緩刑3 年，並依刑法第
    74條第2 項第4 款之規定，命被告向公庫支付新臺幣10萬元
    ，以啟自新。扣案之「鳥仔踏」獸鋏40支，為被告所有供犯
    本案所用之獵具，業經被告供承在卷，應依野生動物保育法
    第52條第1 項後段之規定，宣告沒收。
據上論斷，應依刑事訴訟法第273 條之1 第1 項、第284 條之1
、第299 條第1 項前段，野生動物保育法第41條第1 項第1 款、
第2 款、第3 款、第52條第1 項後段，刑法第11條前段、第74條
第1 項第1 款、第2 項第4 款，判決如主文。
本案經檢察官潘國威到庭執行職務。
中    華    民    國   100    年    12    月    20    日
                  刑事第一庭    法  官  許嘉仁
以上正本證明與原本無異。
如不服本判決應於收受判決後10日內向本院提出上訴書狀，並
應敘述具體理由；其未敘述上訴理由者，應於上訴期間屆滿後
20日內向本院補提理由書（均須按他造當事人之人數附繕本）
「切勿逕送上級法院」。
中    華    民    國   100    年    12    月    20    日
                                書記官  劉淑蓉
附錄本案論罪科刑之法條：
野生動物保育法第41條第1 項第1 款、第2 款、第3 款
野生動物保育法第41條
有下列情形之一，處6 月以上5 年以下有期徒刑，得併科新臺幣
20萬元以上1 百萬元以下罰金：
一、未具第 18 條第 1 項第 1 款之條件，獵捕、宰殺保育類野
    生動物者。
二、違反第 18 條第 1 項第 2 款規定，未經中央主管機關許可
    ，獵捕、宰殺保育類野生動物者。
三、違反第 19 條第 1 項規定，使用禁止之方式，獵捕、宰殺
    保育類野生動物者。
於劃定之野生動物保護區內，犯前項之罪者，加重其刑至三分之
一。
第 1 項之未遂犯罰之。